【裁判字號】    98,上易,829
【裁判日期】    990112
【裁判案由】    重利
【裁判全文】
臺灣高等法院高雄分院刑事判決         98年度上易字第829號
上  訴  人
即  被  告  戊○○
選任辯護人  施秉慧律師
            焦文城律師
上  訴  人
即  被  告  丁○○
選任辯護人  蔡鴻杰律師
上  訴  人
即  被  告  己○○
選任辯護人  陳清朗律師
上列上訴人因重利案件，不服臺灣高雄地方法院97年度易字第11
83號中華民國98年7月9日第一審判決（起訴案號：臺灣高雄地方
法院檢察署96年度偵字第34844 號），提起上訴，本院判決如下
：
    主  文
上訴駁回。
    事  實
一、戊○○（前所犯重利罪，業經原審法院以96年度易字第4046
    號判決確定）、丁○○係姐弟關係，自民國93年底起，即與
    對外自稱「劉代書」之丙○○（另案偵辦，現通緝中）共同
    基於乘他人極需用錢、急迫、輕率貸以金錢，而取得與原本
    顯不相當重利之犯意聯絡，嗣己○○認識丙○○後，經由丙○○介紹而與戊○○相識，並與戊○○、丁○○、丙○○亦
    共同基於乘他人急迫貸以金錢，而取得與原本顯不相當重利
    之犯意聯絡，約定由戊○○擔任出資之金主，提供放款所需
    資金，分別由丙○○、己○○以「劉代書」、「孫代書」之
    名義，負責在報紙分類廣告欄及道路旁之電線桿上刊登、張
    貼「有困難、要借錢電話聯絡，銀行無法借款可以借款」、
    「房地借款」之廣告，並以丙○○、丁○○、己○○名義申
    辦之行動電話號碼0000000000、0000000000、0000000000號
    為聯絡電話，且印製「郭代書聯合事務所」己○○、郭宜玲
    之名片發放予他人，以招攬借款業務，戊○○、丁○○則提
    供其母親所有，現由其母親居住之高雄市○○○路355 號11
    樓之1 做為辦公處所，供渠等與借款人洽談、簽立借據、抵
    押權設定契約等文件、交付借款及辦理抵押物拍賣之強制執
    行程序等相關事宜之用，另戊○○因不願金主身分曝光，乃
    由郭芳吟（所犯幫助重利罪，業經原審法院以96年度易字第
    4046號判決確定）提供其設於臺灣郵政股份有限公司高雄義
    民郵局局號0000000 號、帳號0000000 號（下稱高雄義民郵
    局）帳戶作為收取借款利息之用，而為戊○○等人收取重利
    之本息，丁○○則負責寄發存證信函寄予債務人，繕打聲請
    本票裁定或提起訴訟之書狀等債務催收工作，每月向戊○○
    收取月薪5 萬元之代價，並以此分工方式，共同趁他人急迫
    、輕率而無法週轉之際，貸以金錢，賺取與原本顯不相當之
    重利。嗣如附表一、二、三、四所載之借款人庚○○、甲○○（起訴書誤載為李丁寶）、寅○○、辛○○、乙○、丑○○、子○○、壬○○等人因急需金錢週轉，分別向戊○○借
    款（借款時間、金額、擔保品詳如附表所示），經由己○○
    或丙○○與戊○○聯繫，由戊○○簽發其個人名義、付款銀
    行為高雄市第三信用合作社三民分社帳號00000000000000號
    之支票交由己○○或丙○○兌現，丙○○或己○○當場扣除
    借款金額之1 成手續費、3 個月利息及其他費用後，再將如
    附表所示之實際金額交付予借款人，戊○○、丁○○、己○○、丙○○等人以分別收取利息、手續費、其他費用之方式
    ，巧取名目獲取與原本顯不相當之重利（戊○○被訴如附表
    編號一所示重利部分，為前案確定判決效力所及，由原審法
    院另為免訴判決並已確定）。嗣因壬○○無力清償高額利息
    ，其所有用以抵押之持分土地遭戊○○向法院聲請拍賣，始
    報警處理而查獲上情。
二、案經壬○○、丑○○訴由高雄市政府警察局及新興分局報告
    臺灣高雄地方法院檢察署檢察官偵查起訴。
    理  由
壹、程序事項:
一、按被告以外之人於審判外之言詞或書面陳述，除法律有規定
    者外，不得作為證據，刑事訴訟法第159 條第1 項定有明文
    。被告戊○○、丁○○、己○○及其辯護人均主張：證人壬○○、寅○○、辛○○於警詢中之陳述，及證人壬○○、寅
    ○○於偵查中之陳述，均屬審判外陳述，應無證據能力；被
    告戊○○之辯護人並主張：證人庚○○、甲○○於警詢之陳
    述，及證人丑○○、羅小紋於偵查中之陳述，均屬審判外陳
    述，亦無證據能力。經查：
（一）證人甲○○於警詢之陳述，檢察官並未舉證該證人於警詢
      時之陳述有何特別可信之情況，參諸上開規定，無證據能
      力。
（二）證人寅○○於警詢、檢察事務官調查中之陳述，證人丑○○、羅小紋於檢察事務官調查時之陳述，均有證據能力：
  １、按證人於審判中所在不明而無法傳喚或傳喚不到者，其於
      檢察事務官、司法警察調查中所為之陳述，經證明具有可
      信之特別情況，且為證明犯罪事實之存否所必要者，得為
      證據，業據刑事訴訟法第159 條之3 第3 款規定甚明。其
      立法理由在於考量審判程式中，一旦發生事實上無從為直
      接審理之原因，如一概否定該項陳述之證據適格，不免違
      背實體真實發現之訴訟目的，為補救採納傳聞法則，實務
      上所可能發生蒐證困難之問題，例外承認該審判外之陳述
      得採為證據。而所謂「可信之特別情況」，應就其陳述當
      時之原因、過程、內容、功能等外在環境加以觀察，以判
      斷其陳述，是否出於「真意」、有無違法取供等，其信用
      性已獲得確定保障之特別情況；所稱之「為證明犯罪事實
      存否所必要者」，則指就具體個案案情及相關卷證判斷，
      為發現實質真實目的，認為除該項審判外之陳述外，已無
      從再就同一供述者，取得與其上開審判外陳述之相同供述
      內容，倘以其他證據代替，亦無從達到同一目的之情形而
      言（最高法院97年度台上字第1364號判決參照）。
  ２、查本件證人寅○○、丑○○、羅小紋於原審審理時經合法
      傳喚無故不到庭，且經拘提不著，有原審法院送達證書、
      臺灣高等法院在監在押全國紀錄表、拘票及拘提報告附卷
      可憑（原審卷二第110 、133 、138 、139 、141 、142
      、164 、197 ～218 頁），而渠等於警詢及檢察事務官調
      查中所為之陳述，均係為證明被告戊○○等人犯罪事實存
      否所必要之證據，且審酌上開證人於警詢、檢察事務官調
      查中之陳述，業經調查機關告知法定應告知之權利與事項
      ，並以一問一答方式製作，訊畢亦經其閱畢後，確認無訛
      始親自簽名，且經核其作成之外部情狀，並無不正取供等
      不可信情形，應認具有特別可信之情況，且為證明被告犯
      罪事實之存否所必要，是證人寅○○、丑○○、羅小紋於
      警詢及檢察事務官調查中所為之陳述，依刑事訴訟法第15
      9 條之3 第3 款規定，均應具有證據能力。
（三）證人壬○○於警詢、檢察事務官調查中所為之陳述，有證
      據能力：
  １、按證人於檢察事務官、司法警察調查中所為之陳述，與審
      判中不符時，其先前之陳述具有較可信之特別情況，且為
      證明犯罪事實存否所必要者，得為證據，亦據刑事訴訟法
      第159 條之2 規定甚明。而所謂「前後陳述不符」之要件
      ，應就前後階段之陳述進行整體判斷，以決定其間是否具
      有實質性差異，惟無須針對全部陳述作比較，陳述之一部
      分有不符，亦屬之。而所謂「較可信之特別情況」之情形
      ，亦應就前後陳述時之各種外部情況進行比較，以資決定
      何者外部情況具有可信性。如時間之間隔、有意識的迴避
      、受外力干擾、警詢或檢察事務官所作之訊問筆錄記載是
      否完整等情，法院應斟酌上列因素綜合判斷，亦應細究陳
      述人之問答態度、表情與舉動之變化，此一要件係屬訴訟
      法事實之證明，以自由證明為已足，且應由主張此項證據
      之人證明。惟此僅係確定上開陳述有無證據能力而已，至
      該證據具有證據能力後，其證明力之強弱問題，仍待法院
      綜合全辯論意旨及調查證據所得，依法認定之。
  ２、本件證人壬○○於警詢、檢察事務官調查中及本院審理時
      之證述，雖前後陳述有部分不符之情形【例如撥打何電話
      借款、何人在何處交付借款等部分之情節】，酌以其於警
      詢、檢察事務官調查中之證述距案發日較近，甫因遭受劉
      代書催討債務及土地遭拍賣，當時記憶自較深刻，不致因
      時隔日久而遺忘案情，且因事發突然，無暇深思此間利害
      關係，最有可能據實陳述，亦無事後因情緒高漲，將其所
      有不滿投射於被告等人身上而為陳述之情形，又查無其於
      警詢、檢察事務官調查中有遭到強暴、脅迫、利誘等外力
      影響其陳述任意性之情形，且警詢、偵訊筆錄就犯罪之構
      成要件及態樣記載均屬完整，再參酌證人壬○○提出資料
      之內容所載，足認證人壬○○於警詢、檢察事務官調查中
      所為之陳述，客觀上均具有較可信之特別情況，且亦為證
      明犯罪事實存否所必要，依上揭規定，自有證據能力。
二、再按被告以外之人於審判外之陳述雖不符刑事訴訟法第159
    條之1 至之4 等4 條之規定，而經當事人於審判程序同意作
    為證據，法院審酌該言詞陳述或書面陳述作成時之情況，認
    為適當者，亦得為證據；當事人、代理人或辯護人於法院調
    查證據時，知有前項不得為證據之情形，而未於言詞辯論終
    結前聲明異議者，視為有前項之同意，刑事訴訟法第159 條
    之5 亦有明文。查本案所引用之其餘證據資料（詳後引證據
    ），其中各項書面傳聞證據部分，縱無刑事訴訟法第159 條
    之1 至第159 條之4 或其他規定之傳聞證據例外情形，亦業
    經本院審理時逐一予以提示並告以要旨，且各經檢察官、被
    告及其辯護人表示意見，當事人已知上述證據乃屬傳聞證據
    ，而未於言詞辯論終結前對該等證據聲明異議，依上開規定
    ，已擬制同意其有證據能力，且本院審酌該等傳聞證據作成
    時之狀況，並無明顯瑕疵或不宜作為證據之情形，均應認於
    本案有證據能力。
三、又本案員警於96年11月6 日在高雄市前金區○○○路301 號
    所為之逕行搜索，當場扣得如附表一、二、三、四所示之借
    款人借款時所簽立之借據、本票、空白之抵押權設定契約書
    、其他特約事項、借款證明書、抵押借款收據、切結書、同
    意書，及提供作為擔保用之不動產登記謄本、他項權利證明
    書等相關資料，以及被告戊○○開立之支票影本等書證；本
    院按，為確保刑罰之執行，於訴訟程序之進行，固有許實施
    強制處分之必要，然強制處分之搜索、扣押，足以侵害個人
    之隱私權及財產權，若為達訴追之目的而漫無限制，許其不
    擇手段為之，於人權之保障，自有未周。故基於維持正當法
    律程序及抑止違法偵查之原則，實施刑事訴訟程序之公務員
    固不得任意違背法定程序實施搜索、扣押；至於事前未得允
    許之搜索、扣押所取得之證據，若不分情節，一概以程序違
    法無法補正為由，而否定其證據能力，則從究明事實真相之
    角度而言，難謂適當，若俱無例外地捨棄該證據不用，被告
    可能逍遙法外，此與國民感情相悖，難為社會所接受，更有
    害於審判公平與正義之實現。是以刑事訴訟法為兼顧程序正
    義及發現實體真實，授權法院於個案審理中，就個人基本人
    權之保障及公共利益之均衡維護，依比例原則及法益權衡原
    則，予以客觀之判斷；故刑事訴訟法第131 條第4 項規定「
    第一項、第二項之搜索執行後未陳報該管法院或經法院撤銷
    者，審判時法院得宣告所扣得之物，不得作為證據。」，故
    逕行搜索後依規定陳報且未經該管法院撤銷，則仍應肯定其
    逕行搜索之合法性。審酌查獲警員事後已立即將案移送檢察
    官偵查，參以被告當時明顯之犯罪嫌疑，涉及重利犯罪之相
    關書證即易湮滅之急迫情狀，本院認執行逕行搜索之警員對
    於被告之人權保障尚無顯然不當之侵害，且借款人每每容易
    因無力負擔高利貸之重利或鋌而走險犯罪或輕生尋短，萌生
    更大之社會問題，故本案扣押之物品，均係依據法定搜索程
    序合法所扣得，原審法院亦同此認定，對於員警在上開地點
    所為之逕行搜索，經臺灣高雄地方法院檢察署檢察官依法事
    後陳報後，已據原審法院准予備查在案（原審卷二第43～54
    頁），乃屬合法之逕行搜索，因此扣得之證物並非違法取得
    ，且亦與本案具有關聯性，當有證據能力。
貳、實體事項:
一、訊據上訴人即被告戊○○固承認有借款予如附表一、二、三
    、四所示之借款人，借款人並提供如各該附表所載之擔保品
    ；上訴人即被告丁○○則自陳知道戊○○從事借款行為，每
    月收取3 分利息，且伊前後有在高雄市○○○路355 號11樓
    之1 及高雄市○○○路301 號為戊○○繕打催告函寄到借款
    人家及向法院聲請強制執行等行為；上訴人即被告己○○則
    承認有刊登「房地借款」之廣告並介紹借款人寅○○、乙○
    、辛○○、壬○○向戊○○借款，並收取仲介費，然均矢口
    否認有何重利犯行。被告戊○○辯稱：伊開立借款人所需借
    款金額之支票，讓借款人自己去兌現，每個月收取借款金額
    3 分的利息，都沒有預扣利息，也沒有收取手續費。伊收取
    之利息為月息3 分，符合一般民間借貸利息標準。辛○○部
    分，伊開立60萬元、90萬元之支票各1 張，60萬元支票交給
    辛○○，讓她自己去兌現，90萬元支票交給己○○，指明由
    辛○○領取等語（原審卷一第29-30 頁、本院卷第103 頁）
    。被告丁○○辯稱：伊沒有參與貸放款，也沒有與債務人接
    觸，伊只是受戊○○之託，當債務人沒有繳納利息時，負責
    幫戊○○打催告信函，及向法院聲請辦理強制執行之訴訟工
    作等語（原審卷一第30頁、本院卷第92頁）。被告己○○辯
    稱：伊只是介紹人，介紹辛○○、乙○去向戊○○借錢。伊
    介紹辛○○向戊○○借錢，收了8 ％即12萬元的手續費；介
    紹乙○向戊○○借錢，共收了1 萬9500元（12000 ＋7500＝
    19500 ）手續費，不動產抵押權設定契約中之地籍資料為伊
    填寫，辛○○借款當時扣除之抵押權設定費及塗銷費用由伊
    收取等語（原審卷一第31、152-153 頁、本院卷第92頁）。
二、惟查：
（一）證人庚○○於原審審理時證稱：伊好像見過戊○○。伊因
      為缺錢不夠支付小吃店工資，且房屋是持分不動產，所以
      無法向銀行貸款，伊才於93年12月間看聯合報的廣告打電
      話借錢，以舊房子向戊○○借了40萬元，實際上拿到約28
      萬元。後來有2 個人帶伊去看房子，1 個說是代書，另1
      個長的胖胖的，看完房子後，伊先拿到10萬元現金，房子
      設定抵押後隔天，再拿約18萬元現金給伊時，他們才說除
      了要先扣3 個月利息3 萬6000元外，還有要收取手續費及
      其他費用。後來伊是以匯款方式支付利息，匯到郭芳吟第
      00000000000000帳號之郵局帳戶內，利息繳了很多年，後
      來利息沒有繳納，房屋就被拍賣。警一卷第260 頁所附戊○○開立面額40萬元之支票，是伊寫的，但伊沒有拿這張
      票等語（原審卷二第119 、121-126 頁），並有其提出之
      手寫繳納利息帳號、日期、金額資料及本院98年5 月31日
      辦理刑事案件電話記錄查詢表（原審卷二第239 、240 頁
      ）在卷可參，且有在高雄市前金區○○○路301 號扣得之
      借據、戊○○開立之支票（票號：CAA00000 00 ，發票日
      ：93年12月10日，面額40萬元）、庚○○開立之40萬元本
      票、臺灣臺南地方法院96年度拍字第1505號民事裁定、六
      甲鄉○○段0000-0000 、0000-0000 、0000 -0000地號土
      地登記謄本、他項權利證明書，及空白之抵押權設定契約
      書、其他特約事項、借款證明書、抵押借款收據、切結書
      、同意書等資料影本附卷可稽（警一卷第254-260 、261
      、286 、235-236 、241-246 頁），又被告戊○○亦不爭
      執本件係由劉代書介紹之借款事實，由此堪認證人庚○○
      確實有於如附表一編號一所示之時間提供擔保品，向被告
      戊○○借款40萬元，而被告戊○○有預扣利息及手續費等
      費用，實際上僅拿到約28萬元，事後其設定抵押之不動產
      並經被告戊○○聲請法院拍賣而取償之事實。
（二）證人壬○○於原審審理時證稱：伊於95年6 月27日在屏東
      縣鹽埔鄉路上看到持分可以借錢的廣告，因為伊要支付母
      親過世前積欠安養院之費用，而伊的土地是與人共有，當
      時持分不可以向銀行借款，所以就打0000000000號（後改
      稱是0000000000號）電話借錢。被告戊○○、己○○、劉
      代書看過土地後，被告戊○○借伊70萬元，並設定抵押70
      萬元，他說利息是月息3 分。95年6 月28日到屏東里港地
      政事務所辦理抵押登記之後，劉代書帶伊到高雄市○○○
      路357 號10樓之1 樓下的第三信用合作社領了70萬元，錢
      領出後又把伊帶到10樓，當時戊○○、丁○○、己○○及
      劉代書都在場，劉代書只拿給伊56萬7000元，當時伊問為
      什麼只有56萬7000元，他們說介紹費是1 成7 萬元，3 個
      月利息共6 萬3000元，總共要扣掉13萬3000元等語（原審
      卷二第73-75 、95頁）；復又稱：看到廣告打電話給己○○，與戊○○等人一起去看要設定的土地及去地政事務所
      設定抵押權的時間伊不太記得。當時是戊○○、劉代書及
      伊3 人一起去三信領錢，是戊○○在11樓將56萬7000元拿
      給伊。郭代書聯合事務所郭宜玲名片是劉代書給伊的。伊
      認為3 分利太高，但因為伊急需借錢，且無處可借，看到
      廣告就打電話過去等語（原審卷二第96-97 、99頁）。而
      其於警詢、檢察事務官調查中證稱：伊看廣告是打000000
      0000號與孫代書接洽，戊○○、己○○、劉代書跟伊一起
      去看土地。戊○○、劉代書與伊共3 人去三信領錢，是劉
      代書在11樓將56萬7000元交給伊，現場有戊○○、丁○○
      、己○○、劉代書，劉代書告訴伊要扣掉1 成手續費及3
      個月利息，戊○○接著說，本來就要收手續費等語（警二
      卷第9-10頁，他字卷第16-17 、57頁）。證人壬○○對於
      何人交付56萬7000元，及在何處交付，雖先後為不同之證
      述，然參酌本案借款歷時已久，且被告丁○○亦稱高雄市
      ○○○路357 號10樓之1 為伊所居住，355 號11樓之1 為
      伊母親等人居住，此2 址均在同一棟大樓，搭乘同一部電
      梯（原審卷二第287 頁），是證人壬○○對此是有混淆之
      可能，參以證人即共同被告戊○○並證稱己○○、劉代書
      有時與伊約在355 號11樓之1 談論借款事宜，故認證人壬○○應係在355 號11樓之1 收受借款，且被告己○○亦承
      認證人壬○○為伊所接洽，並收取1 成手續費7 萬元；另
      參酌其於警詢、檢察事務官調查中所為之證述，距離案發
      時間較近，記憶應較清晰，故認其於警詢、檢察事務官調
      查中所為之證述，亦較可採信。
（三）證人壬○○並提出郭代書聯合事務所郭宜玲名片、郭代書
      聯合事務所廣告、郭代書聯合事務所收據等物（他字卷第
      18頁、原審卷二第59-61 頁），被告戊○○等人雖均稱未
      見過上開廣告，被告戊○○作證稱該紙郭宜玲名片有點像
      是劉代書拿給伊的等語（原審卷二第188 、267 頁）；然
      觀之上開名片，其上印製之行動電話號碼「0000000000」
      號，申請名義人為被告丁○○，而電話「（07）0000000
      」號，申請名義人為丙○○，帳寄地址卻為「高雄市○○○路355 號11樓之1 」，有上開電話用戶資料查詢表在卷
      可參（見他字卷第36-37 頁），被告戊○○、丁○○並供
      稱劉代書在建國三路355 號該棟大樓並無辦公處所，然郭
      宜玲名片上之地址卻印製「高雄市○○○路355 號」，且
      上開郭代書聯合事務所廣告單上之地址亦為「高雄市○○○路355 號11樓」，行動電話0000000000號則為劉伊苓申
      請，並由其母親林金玉借予劉代書使用，亦據證人劉伊苓
      、林金玉證述在卷（見偵一卷第112 、134 頁）。證人壬○○並證稱該名片及廣告均為劉代書給伊，亦無證據顯示
      上開郭宜玲名片及廣告單為證人壬○○自行印製，堪信該
      紙郭宜玲名片及廣告單均應係丙○○所交付。另佐以扣案
      之刻有地址之6 枚印章，其中1 枚刻有被告戊○○戶籍地
      「高雄市○○○路299 號」地址，卻刻以「（07）000000
      0 」號丙○○申辦之電話為聯絡電話，雖被告戊○○辯稱
      因不願與丙○○有所瓜葛，才從建國三路355 號11樓之1
      搬遷至七賢二路，然卻使用丙○○所申請、帳寄地址為其
      母親居所之室內電話為其聯絡電話，顯認與丙○○往來密
      切；又被告丁○○辯稱扣案刻有地址之6 枚印章，均係丙○○遺留在建國三路355 號11樓之1 ，係伊將之帶至七賢
      二路301 號，則此些印章果為丙○○所有，被告丁○○倘
      無使用之必要，豈需將之攜帶至七賢二路301 號，況其中
      均無刻有七賢二路301 號地址之印章，由此足徵被告戊○○、丁○○與丙○○確實有犯意之聯絡，始共同使用上開
      電話、地址及印章等物。復有臺灣屏東地方法院第96執86
      74號民事執行處通知、屏東縣鹽埔鄉0000-0000 地號土地
      登記謄本、民事聲請強制執行狀、不動產抵押權設定契約
      、其他特約事項、他項權利證明書在卷可考（警二卷第24
      ～27頁、他字卷第8 ～11頁）。準此，證人壬○○證述撥
      打己○○0000000000號電話接洽借款一事，並以其上開所
      有持分土地擔保向被告戊○○借款70萬元，扣除3 個月利
      息及手續費，實際上丙○○僅交付其56萬7000元，拿取款
      項時，被告戊○○、丁○○、己○○均在建國三路355 號
      11樓之1 等情，應堪採信。
（四）證人辛○○於原審審理時證稱：96年5 月間因為伊先生發
      生車禍急需用錢，且因伊之土地在別的地方抵押借款的利
      息較高，所以透過朋友介紹，經由己○○向戊○○借150
      萬元。利息1 個月要繳4 萬5000元，有預扣3 個月利息及
      手續費（即介紹費）約10幾萬，還有扣除塗銷費用、土地
      登記費用，實際上約拿到120 萬元。戊○○他們有幫伊清
      償之前向當舖借的60萬元，伊不知道當舖借款利息幾分，
      直覺是借150 萬元1 個月4 萬5000元比借60萬元月繳2 萬
      多元的利息還低。借款當時伊提供6 筆土地設定抵押，土
      地是分批設定抵押給戊○○，其中1 筆建地是設定30萬元
      ，伊有跟己○○說幾個月後會先還這筆建地，但3 個月後
      伊還30萬元給他們，也沒有幫伊塗銷登記，而塗銷費也先
      預扣了，因為與借款當時談的不一樣，也沒有塗銷，事後
      大家談不攏才沒有繼續還款，被告他們就把土地拍賣了，
      賣了150 萬元，還有90幾萬元的違約金與利息未還。借款
      過程中，在台南彰化銀行及高雄的十信合作社有看過戊○○，是戊○○在高雄十信當場開支票，請伊跟他一起領款
      ，伊在支票背面簽名，但錢是他們先拿，扣完手續費等費
      用再把錢算給伊，期間也沒有談到利息。在高雄十信戊○○領款時有跟伊講借款150 萬元，利息每月4 萬5000 元
      ，但此與己○○所述不一樣。代書費（意指介紹費）、塗
      銷費是戊○○預先扣掉的，沒有另外支付代書費、手續費
      等費用給己○○等語（原審卷二第146-148 、150- 151頁
      ）。此外，並有扣案杉林鄉○○○段0000-0000 、0000-0
      000 、0000-0000 、0000-0000 、0000- 0000、0000-000
      0 地號土地登記謄本、抵押權設定契約2 紙、其他特約事
      項2 紙、借據、他項權利證明書、戊○○開立之支票（票
      號：CAA0000000，發票日：96年5 月15日，面額150 萬元
      ）、辛○○開立之150 萬元本票，及空白之借款證明書、
      抵押借款收據、同意書、切結書、不動產處分委任書、不
      動產買賣合約書、抵押權設定契約書、其他特約事項、等
      資料影本附卷可稽（警一卷第353- 359、369 、371-379
      、386 、392-403 頁），被告戊○○亦不爭執有借款予辛○○，且觀之卷附之抵押權設定契約及其他特約事項各2
      紙可知，足徵辛○○確實將其中1 筆建地設定擔保30萬元
      ，其餘5 筆土地則設定擔保150 萬元債權，而與辛○○證
      述情節大致相符。倘若被告戊○○、己○○未與證人辛○○談妥事後塗銷該筆30萬元之土地設定，豈需分開設定抵
      押權，並向證人辛○○收取日後土地設定之塗銷費，堪信
      證人辛○○上開證述應屬實情。
（五）又被告戊○○、己○○於證人辛○○借款之際均無論及違
      約金一事，業據證人辛○○於原審審理時證述明確（原審
      卷二第150 頁），被告戊○○實際借款予辛○○之金額約
      120 萬元，除每月收取利息之外，尚需收取違約金，且證
      人辛○○於土地遭拍賣150 萬元後，尚積欠90餘萬元之利
      息、違約金未清償，有證人辛○○提供之原審法院96年度
      執字第106256號強制執行金額計算書分配表附卷可佐（原
      審卷二第156- 157頁），足見被告戊○○於96年5 月間實
      際出借120 萬元，迄97年12月間，加計本金、利息、違約
      金，卻要向辛○○收取240 餘萬元，則被告戊○○借款1
      年7 月之利息即高達120 餘萬元，其每月收取之利息顯然
      不止3 分，顯屬重利無訛，是被告戊○○辯稱僅收取月息
      3 分，且未預扣利息乙節，顯屬無稽，委無可採。是被告
      戊○○、丁○○、己○○空言指摘證人辛○○所述不實，
      均屬犯後卸責之詞，均無可採。
（六）被告丁○○自承郭宜玲有將電話轉接到伊之電話等語（見
      他字卷第54頁），然卻稱不知郭宜玲之真實身分，即與常
      情不符，且郭宜玲之名片散發予各借款人，借款人為借款
      一事理會撥打0000000000號電話聯絡，被告丁○○即有為
      郭宜玲處理借款相關事宜之行為，應可認定。再者，證人
      壬○○已證稱拿取款項時，被告丁○○有在場等情；證人
      辛○○並證稱：借款過程中，有跟一位沈小姐談塗銷的事
      情，為了塗銷的是，伊有打電話過去，沈小姐也有打給伊
      等語（原審卷二第150 頁）。被告丁○○既負責處理利息
      繳納、強制執行等還款事宜，其所申請之行動電話000000
      0000號亦供郭宜玲使用，因此堪認證人辛○○口中之沈小
      姐應係指被告丁○○甚明，則證人辛○○既然因為塗銷一
      事與被告丁○○聯絡，且塗銷之事於借款設定抵押時即已
      言明，並預扣塗銷費，則於洽談過程中，被告丁○○難以
      對於借款當時之情形諉為不知，否則如何與證人辛○○商
      談。況被告丁○○亦稱幫戊○○繕打借款資料，戊○○每
      月並給伊5 萬元等語（警一卷第10頁），倘非被告戊○○
      有因此獲取重利，豈有每月支付被告丁○○達5 萬元之高
      薪。由此足認被告丁○○對於被告戊○○收取重利一事，
      應係事前知情。
（七）此外，被告戊○○於如附表一編號二、三、四及附表三、
      四所示借款時間、金額，借款予甲○○、寅○○、丑○○
      、乙○、子○○，並均提供如附表一編號二、三、四及附
      表三、四所載之物品供擔保，且先預扣3 個月利息、1 成
      手續費等費用等事實，分經證人寅○○、乙○、丑○○、
      羅小紋、子○○於警詢或檢察事務官調查中證述綦詳，並
      有臺灣屏東地方法院第96執12764 號第一次拍賣公告、不
      動產抵押權設定契約、其他特約事項、他項權利證明書、
      甲○○及李丁寶共同開立之60萬元本票、空白之借款證明
      書、切結書、同意書、不動產處分委任書、不動產買賣合
      約書、屏東縣鹽埔鄉○○段0000-0000 地號土地登記謄本
      、借據、戊○○開立予甲○○之40萬元及20萬元支票共2
      紙、蘇錦榮（即寅○○）開立之本票共7 紙、安南區○○
      段00000-000 建號建物登記謄本、臺南市政府營利事業登
      記證、經濟部工廠登記證、戊○○開立之40萬元支票1 紙
      （警一卷第104- 106、109- 111、116- 121、132 、157
      、158 、203 、232 、143- 415、418- 425、428 、468-
      469 、原審卷一第43-44 頁），另上開借款事實業據被告
      戊○○自始供陳在卷，被告己○○亦陳稱借款人寅○○、
      乙○為其所介紹，並有收取介紹費之事實，而上開借款人
      因無力償還，設定抵押之不動產已遭被告丁○○代理被告
      戊○○聲請強制執行，亦有上開聲請強制執行文件在卷為
      憑。
（八）被告戊○○之辯護人雖為其辯護稱：證人辛○○向被告戊○○借款以清償其之前向當舖借貸之60萬元，其借貸較低
      利息之借款，顯有利於辛○○，且其因先生車禍，而向前
      手借款，再向被告借款當時，並無急迫或輕率之情形，是
      與重利罪不符，且其證稱事後有還款30萬元予己○○，惟
      經己○○否認，顯係為減少還款之壓力而為不實之敘述。
      借款人寅○○、乙○、子○○均表示不欲告訴，且乙○曾
      為臺灣石原產業股份有限公司業務主任，及公司負責人，
      子○○擔任鄉民代表、學經歷豐富，顯無急迫、輕率、無
      經驗之情形等語（原審卷二第293 、294 頁）。被告丁○○之辯護人為其辯護稱：寅○○、辛○○、乙○、羅小紋
      、子○○均表示未見過被告丁○○，不提出告訴，顯見被
      告丁○○對於被告戊○○是否趁他人急迫、輕率、無經驗
      貸予金錢，賺取重利並不知情，且被告丁○○負責事後向
      借款人催收借款，係依法行使權利等語（原審卷二第296-
      298 頁）。被告己○○之辯護人為其辯護稱：被告己○○
      向借款人寅○○、辛○○、乙○、壬○○收取介紹費，介
      紹費係1 次給付，與利息按月給付之性質不同，不能將之
      視為利息，亦無將之自借貸本金中扣除，則被告己○○收
      取介紹費與重利之行為無關，且借款人乙○表示不提出告
      訴等語（原審卷二第300- 303頁）。然重利罪並非告訴乃
      論之罪，故與借款人有無提出告訴並無關聯，再證人辛○○向被告戊○○借款，乃因其夫車禍而需金錢賠償對方，
      且辛○○前已向當舖業者借款使用，益徵其當時確實需錢
      孔急，即使借款利息甚高仍予以借貸，又縱使被告戊○○
      貸款所收取之利息低於該當鋪業者，亦難因此認定其無收
      取與原本顯不相當之重利，至借款人乙○、子○○，均具
      有一定之身分、地位，若非出於急迫，更應循一般管道向
      銀行借貸，而非轉向私人借貸重利，足徵其等確實因急迫
      而不得不向被告戊○○等人借款。
（九）本件被告戊○○等人貸款時均預扣3 個月利息及手續費或
      其他費用，巧立名目扣除款項，而以實際貸款金額計算，
      利息之週年利率分別為44％（壬○○部分）、45％（寅○○、乙○、子○○部分）、48.5％（甲○○部分）、51.4
      ％（庚○○部分），甚且辛○○實際貸得120 萬元，卻需
      還款約240 餘萬元，丑○○實際貸得20餘萬元，卻需還款
      約190 餘萬元，顯見被告戊○○等人貸款取息之利率高於
      尋常，不僅與民法第203 條所定之週年利率5 ％之法定利
      率，及同法第205 條所定之最高利率週年利率20％之限制
      ，相去甚遠，且高於目前銀行放款利率及一般民間利之月
      息2 至3 分，衡諸目前社會經濟情況，被告等人確係取得
      與原本顯不相當之重利，至為明顯。再者，共同正犯之成
      立，其重點並不在於渠等間是否相識，而係重在該名共同
      正犯有無知悉「其本人在整個犯罪計劃中所扮演之角色」
      ，並認知到「其他共犯能利用到其本人工作成果，而繼續
      朝著完成犯罪目標之方向前進」，因此，縱然共同正犯彼
      此間並非全然相識，但只要有一定之媒介或溝通管道，亦
      可形成犯罪計劃之分工，從而，共同正犯之成立在渠等主
      觀上有「在犯罪集團內相互利用對方工作成果，來遂行犯
      罪計畫」之共同犯意。本案被告己○○雖辯稱: 利息是戊○○決定，借款的1 成是介紹費，伊是介紹案件給戊○○
      而已（他字卷第77-78 頁），但亦自承壬○○看到的借款
      廣告是我所刊登，約見面，我有去看其提供之土地，利息
      我有說是3 分等語（警卷二第5-8 頁、原審卷二第102 頁
      ），可見被告己○○會對客戶身份、財力、信用進行調查
      ，此在在均屬借款徵信之事務，並了解客戶之需求程度、
      急迫性、資格條件及日後償債能力等，故其所為焉能謂與
      「乘他人急迫貸以金錢」之構成要件無關聯？是其所為之
      工作，正是該地下錢莊之第一線徵信工作，況戊○○之貸
      款利息確實係每月3 分，更顯見其等有共同正犯之犯意聯
      絡。至於被告丁○○雖辯稱，伊知道利息每月3 分，伊負
      責催收欠款，其他不清楚云云，然查，被告丁○○係戊○○之姐，既負責催收、繕打民事書狀聲請法院強制執行拍
      賣借款人所提供之抵押擔保，屬於實現重利之最後一道環
      節，則其對於戊○○貸放重利利息計算之實際情形及借款
      人所受到之重利壓迫、剝削內容當無不知情之理，卻辯稱
      不知，亦與常情有違，而不足信。
（十）綜上所述，行為人以合同之意思而參加犯罪，亦即以共同
      實施犯罪之意思，參與犯罪者，即屬於共同正犯。所謂共
      同實施，並不以參與全部犯罪行為為限，祇須具有犯意之
      聯絡，行為之分擔，既不問犯罪動機起於何人，亦不必每
      一階段犯行均經參與為必要（最高法院34年上字第862 號
      、46年臺上字第1304號判例參照），重利犯行之貸放及取
      利二部分之行為，均屬於重利罪之構成要件行為，共同正
      犯縱使未參與貸放本金之行為，惟於他人貸放之後，始參
      與取利行為者，就該重利犯行仍屬於共同正犯。被告戊○○於93年間開始與劉代書從事借貸款項業務，事後更與己○○共同為之，被告戊○○並以月薪5 萬元之代價請被告
      丁○○負責處理後續催繳利息及還款事宜等情，業據被告
      戊○○、丁○○供明在卷，如前所述；可知被告戊○○等
      人所為重利犯行，乃分工由被告戊○○擔任出資之金主，
      劉代書、己○○以代書之名，刊登廣告招攬生意，介紹借
      款人向戊○○借款，並約定由被告戊○○收取月息3 分，
      被告己○○或丙○○收取借款金額1 成之手續費及其他代
      書費或塗銷費，借款當時並預扣上開費用，以此巧立名目
      ，讓借款人誤認借款利息每月僅3 分而借款，之後再由被
      告丁○○負責後續還款事宜，3 人間為共同正犯，應無疑
      問；此外，復有債務人名單、借款代辦相關資料等扣案可
      證（警卷一第39頁），被告戊○○、丁○○、己○○上開
      所辯，均無可採。本件事證明確，被告3 人犯行均堪以認
      定，應依法論科。
三、新舊法比較:
    查被告戊○○、丁○○、己○○行為後，刑法於94年2 月2
    日經總統令修正公布，於95年7 月1 日施行，而行為後法律
    有變更者，適用行為時之法律。但行為後之法律有利於行為
    人者，適用最有利於行為人之法律，刑法第2 條第1項 定有
    明文。而有關新舊法之比較，應就罪刑有關之共犯、未遂犯
    、想像競合犯、牽連犯、連續犯、結合犯，以及累犯加重、
    自首減輕暨其他法定加減原因（如身分加減）與加減例等一
    切情形，綜其全部罪刑之結果而為比較（最高法院95年5 月
    23日刑事庭第8 次會議決議參照）。經查：
（一）修正前刑法第28條規定：「二人以上共同實施犯罪之行為
      者，皆為正犯」，修正施行後規定「二人以上共同實行犯
      罪之行為者，皆為正犯」，將舊法之「實施」修正為「實
      行」。原實施之概念，包含陰謀、預備、著手及實行等階
      段之行為，修正後僅共同實行犯罪行為始成立共同正犯，
      自屬法律有變更。本案被告戊○○、丁○○、己○○所涉
      犯行無論依新舊法，均成立共同正犯，適用新法並未對被
      告較為有利。
（二）修正前刑法第33條第5 款規定：「罰金：1 元以上」，修
      正後同法第33條第5 款規定：「罰金：新臺幣1000元以上
      ，以百元計算之」，比較新舊法結果，刑法法定本刑中列
      有罰金刑者，舊法顯然較有利於行為人，是本件犯罪關於
      法定罰金刑部分，以行為時即修正前第33條第5 款定其罰
      金部分之法定刑，對被告較為有利。
（三）修正前具有刑法第56條連續犯之關係者，則以一罪論，然
      修正後之刑法業已刪除第56條連續犯之規定，則被告丁○○等人所犯如附表編號一數罪即應依修正後之數罪併罰之
      規定分論併罰。此刪除雖非犯罪構成要件之變更，但顯已
      影響行為人刑罰之法律效果，自屬法律有變更，仍應比較
      新舊法之規定。是比較結果，修正後之規定並非較有利於
      被告。
（四）修正前刑法第51條第5 款規定：「宣告多數有期徒刑者，
      於各刑中之最長期以上，各刑合併之刑期以下，定其刑期
      。但不得逾20年。」修正後刑法第51條第5 款規定：「宣
      告多數有期徒刑者，於各刑中之最長期以上，各刑合併之
      刑期以下，定其刑期。但不得逾30年。」經比較新舊法結
      果，以舊法較有利被告。
（五）修正前刑法第68條規定：「拘役或罰金加減者，僅加減其
      最高度。」此次刑法修正，既將罰金最低金額修正為新臺
      幣1000元，當不致因加減其最低度，而產生不滿1 元之零
      數，允宜與有期徒刑相同，許其最高度及最低度同加減之
      ，故併入修正後刑法第67條，而規定為：「有期徒刑或罰
      金加減者，其最高度及最低度同加減之。」，被告既因修
      正前刑法第56條連續犯之規定而加重其刑，因修正前刑法
      第68條規定罰金最低度不予加重，較諸修正後刑法第67條
      規定最低度予加重之規定，修正前之規定顯較有利。且因
      刑法修正前，關於罰金刑之最低罰金數額僅為銀元1 元，
      即令提高倍數後，亦遠較於刑法修正後之最低罰金數額（
      新臺幣1000元）為低，故以行為時即修正前之刑法第68條
      規定較有利於被告。
（六）經綜合比較結果，適用新法對被告並非有利，應依刑法第
      2 條第1 項前段之規定，適用行為時法即修正前之刑法處
      斷之。
（七）至於現行刑法第41條第1 項前段規定：「犯最重本刑為5
      年以下有期徒刑以下之刑之罪，而受6 個月以下有期徒刑
      或拘役之宣告者，得以新臺幣1 千元、2 千元或3 千元折
      算一日，易科罰金。」，而修正前刑法第41條第1 項之易
      科罰金折算標準，以銀元100 、200 、300 元折算1 日，
      經折算為新臺幣後，應以新臺幣300 、600 、900 元折算
      1 日，應適用修正前之規定較有利於被告。
四、論罪科刑：
（一）核被告戊○○、丁○○、己○○上開所為，均係犯刑法第
      344 條重利罪。被告丁○○就附表一編號一、二、三、四
      、五所示、被告己○○就附表一編號三、五所示部分，渠
      等先後所犯重利罪之犯行，時間緊接且均係發生於95年7
      月1 日刑法修正前，方法相同，所犯又屬構成要件相同之
      罪名，顯係基於概括犯意反覆為之，均應依修正前刑法連
      續犯之規定論以一罪，並均依法加重其刑。而就附表一編
      號三、五、附表二、附表三部分之重利犯行，被告丁○○
      、己○○、戊○○與共犯丙○○彼此間；就附表一編號一
      、二、四部分之重利犯行，被告丁○○、戊○○與共犯丙○○間，均有犯意聯絡與行為分擔，應論以共同正犯。又
      被告戊○○就附表二、附表三、附表四之部分，被告丁○○就附表一（附表一編號一、二、三、四、五屬於連續犯
      ）、附表二、附表三、附表四部分，被告己○○就附表一
      （附表一中之編號三、五屬於連續犯）、附表二、附表三
      部分，所犯之重利罪，均犯意各別、行為互異，均應予分
      論併罰。至被告己○○被訴犯如附表一編號一、二、四所
      示部分，因該借款人並非由被告己○○介紹，應係由丙○○介紹，故由丙○○收取手續費，被告己○○因無參與而
      與其無涉，且遍查卷內證據，並無證據證明被告己○○對
      上開借款部分有何犯意聯絡或行為分擔，該部分本應為無
      罪之諭知；惟檢察官起訴認該部分與前開附表一編號三、
      五被告己○○論罪之部分，有連續犯之裁判上一罪關係，
      爰不另為無罪之諭知。本件被告戊○○所犯附表四，被告
      丁○○所犯附表一、四，被告己○○所犯附表一（編號三
      、五）部分之犯罪均在96年4 月24日以前，依中華民國96
      年罪犯減刑條例第2 條第1 項第3 款之規定，均合於減刑
      條件，爰依法予以減刑，並分別諭知易科罰金之折算標準
      ，及定其應執行刑。另依司法院釋字第662 號解釋，數罪
      併罰之數宣告刑均得易科罰金，而定應執行之刑超過6 個
      月之案件，仍得易科罰金，故就其應執行刑並諭知易科罰
      金之折算標準。
（二）扣案之附表一、二所示借款人庚○○等人供擔保用之本票
      與借據，及借款人簽名之抵押權設定契約書、其他特約事
      項、借款證明書、抵押借款收據、切結書、同意書，均僅
      供作清償借款本息擔保之用，如借款人嗣後清償借款本息
      ，被告戊○○仍須將該等物品分別返還於各該借款人，自
      難認係被告戊○○等人共同因犯罪所得之物屬其所有（最
      高法院92年度台上字第2923號判決參照），爰均不另為沒
      收之諭知。另其餘扣案之2007年10、11月繳納利息債務人
      名單各1 本、法院債務人名單3 本、借款代辦案件資料袋
      11件、刻有地址印章6 枚、戊○○、郭芳吟、郭代書聯合
      事務所印章各1 枚（印文詳如警一卷第103 頁所示）等物
      ，並無證據足資證明與被告戊○○、丁○○、己○○為上
      開重利犯行有何直接之關連性，亦非屬違禁物，亦均不另
      為沒收之諭知，併予敘明。
（三）原審因認被告犯行罪證明確，依刑法第2 條第1 項前段、
      修正前刑法第28條、第56條、第41條第1 項前段、第51條
      第5 款，刑法第344 條、第41條第1 項，刑法施行法第1
      條之1 第1 項、第2 項前段，廢止前罰金罰鍰提高標準條
      例第2 條，現行法規所定貨幣單位折算新臺幣條例第2 條
      ，中華民國96年罪犯減刑條例第2 條第1 項第3 款、第7
      條、第9 條、第10條之規定，並審酌被告3 人均值壯年，
      不思以正當方式賺取所需，反而趁被害人需錢孔急之際，
      貸以金錢，而取得與原本顯不相當之重利，對經濟較為弱
      勢民眾之日常生計產生一定程度之影響，兼衡彼等犯罪動
      機、目的、手段、生活狀況、智識程度、所收取之利息屬
      於高利，及被告犯罪後未坦白承認，不知悔悟，態度均難
      謂良好，惟念被告3 人借款規模並非龐大等情，分別量處
      戊○○如附表二、三、四所示之罪，處如附表二、三、四
      所示之刑，並定應執行為有期徒刑8 月；丁○○如附表一
      、二、三、四所示之罪，處如附表一、二、三、四所示之
      刑，並定應執行有期徒刑11月；己○○犯附表一、二、三
      所示之罪，處如附表一、二、三所示之刑，應執行有期徒
      刑8 月，並均諭知易科罰金之折算標準，原審判決認事用
      法均無不合，量刑亦稱妥適，並無上訴意旨所指之不當及
      違法已如前述，被告上訴意旨否認犯罪，徒陳詞指摘原判
      決不當，為無理由，應予駁回。
五、郭芳吟、戊○○以及己○○無罪、免訴部分，均未據公訴人
    上訴而確定，不予論列。
據上論斷，應依刑事訴訟法第368 條，判決如主文。
本案經檢察官鄭銘謙到庭執行職務。
中    華    民    國    99    年    1     月    12    日
              刑事第六庭    審判長法  官  邱永貴
                                  法  官  李嘉興
                                  法  官  簡志瑩
以上正本證明與原本無異。
不得上訴。
中    華    民    國    99    年    1     月    12    日
                                  書記官  吳新貞
附錄本判決論罪科刑法條：
中華民國刑法第344條
乘他人急迫、輕率或無經驗貸以金錢或其他物品，而取得與原本
顯不相當之重利者，處1 年以下有期徒刑、拘役或科或併科1 千
元以下罰金。
附表一：
 ┌─┬───┬───┬────┬────┬────┬────────┐
 │編│被告  │借款人│借款日期│借款金額│預扣金額│   擔 保 品     │
 │號│      │      │        │（實得）│        │                │
 ├─┼───┼───┼────┼────┼────┼────────┤
 │  │戊○○│      │93年12月│40萬元  │利息3萬 │借據、坐落台南縣│
 │一│丁○○│庚○○│8日     │（28萬元│6000元  │六甲鄉○○段494 │
 │  │      │      │        │）      │（3 個月│、495 、511 地號│
 │  │      │      │        │        │）      │土地及台南縣六甲│
 │  │      │      │        │        │        │鄉○○街49巷2 號│
 │  │      │      │        │        │        │房屋設定抵押、本│
 │  │      │      │        │        │        │票              │
 ├─┼───┼───┼────┼────┼────┼────────┤
 │  │戊○○│      │95年4月6│60萬元  │利息5 萬│借據、屏東縣鹽埔│
 │二│丁○○│甲○○│日      │（約44萬│4000 元 │鄉○○村○○路  │
 │  │      │      │        │多元）  │（3 個月│112 號房屋、面額│
 │  │      │      │        │        │）、手續│60萬元本票      │
 │  │      │      │        │        │費10萬元│                │
 ├─┼───┼───┼────┼────┼────┼────────┤
 │  │戊○○│      │95年5月 │總計3000│利息270 │借據5 張、本票5 │
 │三│丁○○│寅○○│19日、  │萬元    │萬元（3 │張（計3000萬元）│
 │  │己○○│（原名│95年5 月│（2400萬│個月）、│、台南市安南區台│
 │  │      │蘇錦榮│22日、  │元）    │手續費  │南科技工業區工業│
 │  │      │）    │95年5 月│        │300 萬元│一路36號廠房    │
 │  │      │      │24日、  │        │、設定費│                │
 │  │      │      │95年5 月│        │30萬元  │                │
 │  │      │      │29日、  │        │        │                │
 │  │      │      │95年6月 │        │        │                │
 │  │      │      │15日    │        │        │                │
 ├─┼───┼───┼────┼────┼────┼────────┤
 │  │戊○○│      │94年9 月│40萬元  │不詳    │羅小紋名義40萬元│
 │四│丁○○│丑○○│14日（起│（約20幾│        │本票、臺南縣六甲│
 │  │      │      │訴書誤載│萬元）  │        │鄉○○段1166-2地│
 │  │      │      │為95年7 │        │        │號土地          │
 │  │      │      │月間）  │        │        │                │
 ├─┼───┼───┼────┼────┼────┼────────┤
 │  │戊○○│      │95年6月 │70萬元  │利息6 萬│屏東縣鹽埔鄉鹽埔│
 │五│丁○○│壬○○│28日    │（56萬  │3000元（│段126 地號土地、│
 │  │己○○│（原名│        │7000元）│3 個月）│面額70萬元本票  │
 │  │      │癸○○│        │        │、手續費│                │
 │  │      │）    │        │        │7萬元   │                │
 ├─┼───┴───┴────┴────┴────┴────────┤
 │主│丁○○共同連續犯重利罪，處有期徒刑捌月，減為有期徒刑肆月，如易│
 │  │科罰金，以銀元參佰元即新臺幣玖佰元折算壹日。                  │
 │文│己○○共同連續犯編號三、五之重利罪，處有期徒刑捌月，減為有期徒│
 │  │刑肆月，如易科罰金，以銀元參佰元即新臺幣玖佰元折算壹日。      │
 └─┴───────────────────────────────┘
 附表二：
 ┌─┬───┬───┬────┬────┬────┬────────┐
 │  │被告  │借款人│借款日期│借款金額│預扣金額│   擔 保 品     │
 │  │      │      │        │（實得）│        │                │
 ├─┼───┼───┼────┼────┼────┼────────┤
 │  │戊○○│辛○○│96年5月 │150 萬元│利息13萬│面額150 萬元本票│
 │  │丁○○│      │15日    │（120 萬│5000元（│、坐落高雄縣杉林│
 │  │己○○│      │        │元）    │3 個月）│鄉○○○段244 、│
 │  │      │      │        │        │、手續費│280 、282-1 、  │
 │  │      │      │        │        │15萬元、│282-2 、332-3 、│
 │  │      │      │        │        │代書費、│336-6 、地號土地│
 │  │      │      │        │        │塗銷費  │                │
 ├─┼───┴───┴────┴────┴────┴────────┤
 │主│戊○○共同犯重利罪，處有期徒刑肆月，如易科罰金，以新臺幣壹仟元│
 │  │折算壹日。                                                    │
 │文│丁○○共同犯重利罪，處有期徒刑肆月，如易科罰金，以新臺幣壹仟元│
 │  │折算壹日。                                                    │
 │  │己○○共同犯重利罪，處有期徒刑肆月，如易科罰金，以新臺幣壹仟元│
 │  │折算壹日。                                                    │
 └─┴───────────────────────────────┘
 附表三：
 ┌─┬───┬───┬────┬────┬────┬────────┐
 │  │被告  │借款人│借款日期│借款金額│預扣金額│   擔 保 品     │
 │  │      │      │        │（實得）│        │                │
 ├─┼───┼───┼────┼────┼────┼────────┤
 │  │戊○○│乙○  │96年5 月│共30萬元│利息每月│土地            │
 │  │丁○○│      │17日、  │        │9000元、│                │
 │  │己○○│      │96年6 、│        │手續費共│                │
 │  │      │      │7 月間  │        │1 萬9500│                │
 │  │      │      │        │        │元      │                │
 ├─┼───┴───┴────┴────┴────┴────────┤
 │主│戊○○共同犯重利罪，處有期徒刑參月，如易科罰金，以新臺幣壹仟元│
 │  │折算壹日。                                                    │
 │文│丁○○共同犯重利罪，處有期徒刑參月，如易科罰金，以新臺幣壹仟元│
 │  │折算壹日。                                                    │
 │  │己○○共同犯重利罪，處有期徒刑參月，如易科罰金，以新臺幣壹仟元│
 │  │折算壹日。                                                    │
 └─┴───────────────────────────────┘
 附表四：
 ┌─┬───┬───┬────┬────┬────┬────────┐
 │  │被告  │借款人│借款日期│借款金額│預扣金額│   擔 保 品     │
 │  │      │      │        │（實得）│        │                │
 ├─┼───┼───┼────┼────┼────┼────────┤
 │  │戊○○│子○○│95年10月│50萬元  │利息每月│土地            │
 │  │丁○○│      │5日     │        │1萬5000 │                │
 │  │      │      │        │        │元      │                │
 ├─┼───┴───┴────┴────┴────┴────────┤
 │主│戊○○共同犯重利罪，處有期徒刑肆月，如易科罰金，以新臺幣壹仟元│
 │  │折算壹日，減為有期徒刑貳月，如易科罰金，以新臺幣壹仟元折算壹日│
 │文│。                                                            │
 │  │丁○○共同犯重利罪，處有期徒刑肆月，如易科罰金，以新臺幣壹仟元│
 │  │折算壹日，減為有期徒刑貳月，如易科罰金，以新臺幣壹仟元折算壹日│
 │  │。                                                            │
 └─┴───────────────────────────────┘

司法院資訊處製作；財團法人民間司法改革基金會備份。
